【裁判字號】    90,交上易,47
【裁判日期】    891220
【裁判案由】    過失傷害
【裁判全文】
臺灣高等法院高雄分院刑事判決                      九十年度交上易字第四七號
    上  訴  人  台灣高雄地方法院檢察署檢察官
    被      告  甲○○
右上訴人因被告過失傷害案件，不服臺灣高雄地方法院八十九年度交易字第七二八號
中華民國八十九年十二月二十日第一審判決（起訴案號：臺灣高雄地方法院檢察署八
十九年度偵字第一三二二○號），提起上訴，本院判決如左：
      主  文
上訴駁回。
      事  實
一、甲○○考領有小型車普通駕駛執照，於民國八十八年十二月十六日夜間七時五分
    許，駕駛牌照號碼ＺＧ─三八八八號自用小客車，沿高雄縣鳳山市○○路○段由
    五甲往陸軍官校方向行駛，途經該鳳山市○○路○段時，本應注意汽車在同一車
    道行駛時，除擬超越前車外，後車與前車之間應保持隨時可以煞停之距離，以避
    免道路交通事故之發生，而當時天候晴朗，夜間有照明，柏油路面平直乾燥無缺
    陷、道路無障礙物、視距良好等情狀，又依其智識、能力亦無其他不能注意之情
事，竟疏未注意與前車保持隨時可以煞停之安全距離，適前方號誌轉為紅燈前車
    停止進行，甲○○煞停不及，先是追撞同方向前方賴忠晉之牌照號碼ＹＭ─九九
    五二號自用小客車，致賴宗晉自用小客車再撞擊其前方，由乙○○所駕駛之牌照
    號碼ＷＬ─九七二九號自用小客車，乙○○之自用小客車再度自後撞及其前方之
    劉正賢駕駛牌照號碼Ｒ五─九八二一號自用小客車，致當時懷有六週身孕之乙○
    ○，因此一連續撞擊而受有陰道出血之先兆性流產等傷害。甲○○於肇事後，留
    在事故現場，對於未發覺之犯罪，主動向處理事故之員警坦承其為前開自用小客
    車之駕駛人，而接受裁判。
二、案經乙○○訴請臺灣高雄地方法院檢察署檢察官偵查起訴。
      理  由
一、訊據被告甲○○供認有於前揭時地駕車疏未注意與前車保持可以煞停之安全距離
    ，追撞同方向前方賴忠晉之牌照號碼ＹＭ─九九五二號自用小客車，致賴宗晉自
    用小客車撞擊告訴人乙○○所駕駛之牌照號碼ＷＬ─九七二九號自用小客車，告
    訴人乙○○之自用小客車再度自後撞及其前方之劉正賢駕駛牌照號碼Ｒ五─九八
    二一號自用小客車等事實不諱，惟矢口否認有何過失傷害之犯行，辯稱︰肇事後
    ，告訴人乙○○在事故現場，並未表示有何傷害，肇事後至其就醫有一段時間，
    告訴人亦無法提出其先兆性流產係因車禍所造成，亦有可能係其於家中自己之原
    因所造成云云。
二、然查：
（一）、右揭事實，迭據告訴人乙○○於警訊時、檢察官偵查中、原審及本院審理時
        指訴情節綦詳，而告訴人乙○○受有如事實欄所示之傷害，亦有國軍高雄總
        醫院民眾診療服務處醫師、陳鯤源婦產科診所醫師分別出具之診斷證明書各
        乙紙在卷可資佐證。
（二）、被告甲○○雖辯稱︰肇事後，告訴人乙○○在事故現場，並未表示有何傷害
        ，肇事後至其就醫有一段時間，告訴人亦無法提出其先兆性流產係因車禍所
        造成云云。惟依原審依職權向陳鯤源婦產科診所及國軍高雄總醫院調閱告訴
        人乙○○所有病歷資料發現，八十八年十二月十七日（即肇事翌日），告訴
        人至陳鯤源婦產科診所診治，陰道有少量滲血之先兆性流產；同年月二十日
        診治結果，陰道點狀出血之先兆性流產；同年月二十二日，轉赴國軍高雄總
        醫院就醫入院診治至同年月三十日出院，期間仍有大量陰道出血（Massive
        Vaginal Bleeding）之症狀，此各有該二醫療院所有關告訴人乙○○之相關
        病歷資料在卷足佐。衡諸常情，告訴人乙○○因本件道路交通事故之連續撞
        擊，而受有陰道出血之先兆性流產等傷害，固於本件道路交通事故發生後之
        事故現場並未為他人所察覺，告訴人乙○○當場亦未就此有所表示，惟此乃
        因肇事伊始，陰道僅有少量出血之現象，倘非大量出血者，無從在外觀上發
        現，甚至被害人本身亦無法察覺；本件告訴人乙○○於連續撞擊後，陰道已
        有少量出血之情形，已如前述，是被告上開所辯，固係其於事故現場所見之
        現象，然告訴人乙○○所受此一傷害，係為私密性甚高之傷害，無法於肇事
        後為他人察覺，亦屬當然之理，自不能因此而否認告訴人乙○○因本件車禍
        受傷之事實。
（三）、按汽車在同一車道行駛時，除擬超越前車外，後車與前車之間應保持隨時可
        以煞停之距離，道路交通安全規則第九十四條第一項定有明文。被告甲○○
        既考領有普通小型車駕駛執照，對於前揭規定自無法諉為不知，且前揭規定
        之義務亦為被告甲○○駕駛汽車時所應注意之事項，況依當時天候晴朗，夜
        間有照明，柏油路面平直乾燥無缺陷、道路無障礙物、視距良好等情狀，有
   前揭道路交通事故調查報告表可徵，又依被告甲○○之智識、能力亦無其他
        不能注意之情事，竟疏未注意與前車保持隨時可以煞停之安全距離，致肇事
        使告訴人受傷，其有過失，已經明顯。且本件道路交通事故經送臺灣省高屏
        澎區車輛行車事故鑑定委員會鑑定結果，亦同此認定，有該委員會八十九年
        五月十七日高屏澎鑑字第八九○四三六號鑑定意見書在卷可考。告訴人乙○
        ○因本件道路交通事故受有如事實欄所示之傷害，與被告甲○○之過失行為
        間並有相當之因果關係。本案事證至為明確，被告甲○○前開所辯，核係卸
        責之詞，應無足取，其過失傷害之犯行洵堪認定。
三、被告甲○○駕車肇事，致告訴人乙○○受傷，核其所為，係犯刑法第二百八十四
    條第一項前段之普通過失傷害罪。被告甲○○於肇事後，留在事故現場，對於未
    發覺之犯罪，主動向處理事故之員警坦承其為前開自用小客車之駕駛人肇事等情
    ，業據證人即事故處理之員警李金璋於原審審理中到庭結證明確，為對未發覺之
    犯罪自首而接受裁判，應依刑法第六十二條前段之規定減輕其刑。
四、原審認被告甲○○罪證明確，適用刑法第二百八十四條第一項前段、第六十二條
    前段、第四十一條，罰金罰鍰提高標準條例第一條前段、第二條之規定，並審酌
    被告前開過失之程度，迄今尚未與告訴人達成和解，復斟酌告訴人受傷情形，且
    告訴人業於八十九年八月八日育有謝承佑一子，有法務部戶役政連結作業系統告
    訴人全戶戶籍資料乙紙在卷供參，亦據告訴人於審理中供明在卷等一切情狀，量
    處拘役貳拾日，並諭知易科罰金之折算標準為以佰元折算壹日，認事用法，均
    無違誤，量刑亦屬妥適。檢察官循告訴人之請求，以原審量刑過輕為由提起上訴
    ，指摘原判決不當，為無理由，應予駁回。
五、按刑法第四十一條於民國九十年一月四日修正，同年月十日經總統公布施行，修
    正刑法第四十一條第一項規定：「犯最重本刑為五年以下有期徒刑以下之刑之罪
    ，而受六個月以下有期徒刑或拘役之宣告，因身體、教育、職業、家庭之關係或
    其他正當事由，執行顯有困難者，得以一元以上三元以下折算一日，易科罰金。
    但確因不執行所宣告之刑，難收矯正之效，或難以維持法秩序者，不在此限。」
    本件被告所犯普通過失傷害罪，最重本刑為三年以下有期徒刑，在上開條文修正
    前即屬得易科罰金之案件，不因該條文之修正而影響被告得易科罰金之權益及折
    算標準，自無撤銷原判決之必要，附此敘明。
據上論結，應依刑事訴訟法第三百六十八條，判決如主文。
本案經檢察官沈紹嘉到庭執行職務。
中    華    民    國      九十      年       四       月     十七   日
                              臺灣高等法院高雄分院刑事第三庭
                                  審判長法官  莊秋桃
                                        法官  莊崑山
                                        法官  陳中和
右正本證明與原本無異。
不得上訴。
                                      書記官  梁美姿
中    華    民    國      九十      年       四       月    十九    日
附錄：本判決論罪科刑法條：
刑法第二百八十四條第一項前段
  因過失傷害人者，處六月以下有期徒刑、拘役或五百元以下罰金。
                                                                  Ｊ


司法院資訊處製作；財團法人民間司法改革基金會備份。
